【裁判字號】    99,聲,1275
【裁判日期】    991110
【裁判案由】    聲明異議
【裁判全文】
臺灣雲林地方法院刑事裁定              99年度聲字第1275號
異  議  人
即  受刑人  甲○○
上列異議人即受刑人認為撤銷假釋之處分違法，聲明異議，本院
裁定如下：
    主  文
異議駁回。
    理  由
一、聲明異議意旨略以：異議人即受刑人甲○○前於民國86年間
    ，因殺人案件，經法院判處有期徒刑17年確定，於97年6 月
    13日假釋出獄，異議人在假釋出獄後，都準時向劉錦淑老師
    報到，又因異議人之母親年紀老邁，故異議人一方面工作，
    一方面在母親身旁照顧，平日都沒有與他人交往，爰聲明異
    議云云。
二、按受刑人或其法定代理人或配偶以檢察官執行之指揮為不當
    者，得向諭知該裁判之法院聲明異議，刑事訴訟法第484 條
    定有明文。又最高行政法院93年2 月份庭長法官聯席會議決
    議明指：「假釋之撤銷屬刑事裁判執行之一環，為廣義之司
    法行政處分，如有不服，其救濟程序，應依刑事訴訟法第48
    4 條之規定，即俟檢察官指揮執行該假釋撤銷後之殘餘徒刑
    時，再由受刑人或其法定代理人或配偶向當初諭知該刑事裁
    判之法院聲明異議，不得提起行政爭訟。」是以，對撤銷假
    釋之處分有所不服者，應依前述規定向法院聲明異議。而前
    開制度並未剝奪人民就撤銷假釋處分依法向法院提起訴訟尋
    求救濟之機會，與憲法保障訴訟權之意旨尚無牴觸（大法官
    會議解釋釋字第681 號解釋意旨參照）。次按受保護管束人
    在保護管束期間內，應遵守左列事項：一保持善良品行，不
    得與素行不良之人往還。二服從檢察官及執行保護管束者之
    命令。三不得對被害人、告訴人或告發人尋釁。四對於身體
    健康、生活情況及工作環境等，每月至少向執行保護管束者
    報告1 次。五非經執行保護管束者許可，不得離開受保護管
    束地；離開在10日以上時，應經檢察官核准；受保護管束人
    違反前條各款情形之一，情節重大者，檢察官得聲請撤銷保
    護管束或緩刑之宣告。假釋中付保護管束者，如有前項情形
    時，典獄長得報請撤銷假釋。保安處分執行法第74條之2 及
    第74條之3 亦分別規定甚明。
三、經查：
  (一)異議人前因殺人案件，經臺灣高等法院臺南分院以87年度上
    更一字第72號判處有期徒刑17年，並由最高法院以87年度臺
    上字第2219號駁回上訴確定。異議人於87年7 月6 日進入臺
    灣臺中監獄（下稱臺中監獄）服刑，迄至97年6 月13日假釋
    付保護管束出監（迄至102 年9 月4 日假釋期滿），保護管
    束之部分，則由臺灣雲林地方法院檢察署（下稱雲林地檢署
    ）檢察官發交雲林地檢署觀護人劉錦淑執行。惟異議人於假
    釋期間內之99年7 月30日，又遭臺中監獄典獄長以「異議人
    違反保安處分執行法第74條之2 第2 款、第4 款之規定且情
    節重大」為由，報請法務部撤銷假釋獲准，異議人乃於99年
    9 月14日進入臺灣雲林第二監獄執行殘刑（有期徒刑5 年2
    月又22日）迄今。上開各情，有臺灣高等法院被告前案紀錄
    表、臺灣臺中監獄出監證明書、假釋證明書及雲林地檢署檢
    察官執行保護管束指揮書等在卷可稽，並經本院調取雲林地
    檢署97年度執護字第145 號卷宗核閱屬實，堪信為真實。
  (二)異議人以前詞置辯，稽其意旨，似認本案撤銷假釋之處分違
    法。惟查，異議人雖居處雲林縣東勢鄉○○村○○街26號之
    住所內，未曾遷徙，亦未外出工作，但其自99年1 月份起至
    撤銷假釋時止，均未依觀護人劉錦淑指定之日期至雲林地檢
    署觀護人室報到，經雲林地檢署多次發函提醒（均合法送達
    ），觀護人劉錦淑甚至親自前往上址留下通知函，告誡異議
    人應遵期報到，異議人仍置之不理，自屬「未服從執行保護
    管束者之命令」及「未定期向執行保護管束者報到」，而有
    保安處分執行法第74條之2 第2 款、第4 款撤銷假釋之原因
    。又卷內雲林地檢署執行保護管束情況訪查報告表（訪視日
    期：99年6 月1 日）雖記載「個案（指異議人）疑似有精神
    疾病。」但異議人之精神狀況，尚未達強制就醫之要件，已
    經該報告記載明確，可見異議人縱屬有精神疾病（未經確診
    ），也屬病徵輕微，本院復認異議人之前與觀護人劉錦淑會
    談時，均能正常應答（見98年11月5 日之訪查報告表），且
    異議人於99年1 月以前均遵期向觀護人劉錦淑報到（見98年
    各次之訪查報告表），是異議人對於應定期向觀護人劉錦淑
    報到乙事，應知之甚詳（縱有精神疾病，亦不受影響），其
    故意不前往雲林地檢署報告，自屬違法情節重大。本院另考
    量異議人本身缺乏病識感（見98年11月5 日之訪查報告表）
    ，而異議人之親人不願協助異議人就醫（見99年6 月1 日之
    訪查報告表），可認異議人在監所內能受到較好之醫療照護
    ，況現行法制亦無強制受保護管束者進行精神鑑定或就醫治
    療等因素，認法務部本案撤銷假釋之處分，並無違法之處。
    異議人所持前開辯解並非可取。準此，本案聲明異議為無理
    由，應予駁回。
四、依刑事訴訟法第486條，裁定如主文。
中    華    民    國    99    年    11    月    10    日
                  刑事第七庭  法  官  王  紹  銘
以上正本證明與原本無異。
如不服本裁定，應於裁定送達後5 日內向本院提出抗告狀（須附
繕本）。
                              書記官  洪  秀  虹
中    華    民    國    99    年    11    月    10    日

司法院資訊處製作；財團法人民間司法改革基金會備份。
